【裁判字號】    92,訴,319
【裁判日期】    920331
【裁判案由】    違反電業法
【裁判全文】
臺灣彰化地方法院刑事判決                          九十二年度訴字第三一九號
    公  訴  人  臺灣彰化地方法院檢察署檢察官
    被      告  甲○○
右列被告因違反電業法案件，經檢察官聲請簡易處刑（九十一年度偵字第七九九九號
），經本院北斗簡易庭認為不宜以簡易處刑而依通常程序判決如左：
    主  文
甲○○共同損壞公務員職務上委託第三人掌管之文書，處有期徒刑肆月，如易科罰金
，以參佰元折算壹日，緩刑貳年。
    事  實
一、甲○○自民國八十九年起（確實日期不詳），向林錦楓承租坐落彰化縣芳苑鄉○
    ○段五三三六號土地（每月租金為新臺幣二萬五千元），經營養雞場，因養雞場
    用電量甚鉅，甲○○為節省電費開支，竟意圖為自己不法之所有，於九十一年間
    （確實日期不詳）某日，與某不詳姓名之成年男子基於犯意聯絡，由甲○○以六
    千元之代價委請該不詳姓名之成年男子，將臺灣電力股份有限公司（下稱臺電公
    司）所有而委託由用電戶林錦楓所保管使用之電表（電號0000000000
    0，下稱系爭電表）其用以證明為臺電公司所加封而具文書性質之電表箱外鉛質
    封印及表箱內「同」字封印鉛鎖撬開致其損壞後，打開電表，鬆脫該電表內部之
    電壓勾，而改變電度表計量結構，致使電表圓盤轉速減慢，藉以減少用電度數，
    嗣復將電表箱封印鎖予以插回，造成計量失準，以此改變電度表結構影響計度之
    方法接續竊電使用。嗣於九十一年十月二日十時四十分許，為臺電公司彰化區營
    業處稽查員吳錦煌會同警方前往上址查看，始查悉上情。
二、案經彰化縣警察局二林分局報請臺灣彰化地方法院檢察署檢察官偵查後聲請簡易
    判決處刑。
    理  由
一、右揭事實，業據被告甲○○於本院審理時坦白承認，核與證人即臺電公司稽查員
    吳錦煌於本院審理時證稱：「我們用儀器測試電表，發現該電表之圓盤不會走，
    我們把電表拆下來，發現電表背面之電壓勾脫落，是人為將其轉鬆，造成圓盤不
    走，因圓盤會帶動齒輪記度器，故無法計算用電度數」等語相符，並有追償電費
    計算單、現場照片四張、繳款通知書、臺電公司用電實地調查書、檢查紀錄表等
    在卷可資佐證，足徵被告之自白確與事實相符，本件事證明確，被告犯行堪以認
    定。
二、查臺電公司電表箱外之鉛質封印，一面刻有臺電字樣及編號，一面印有閃光圖樣
    ，係該公司用以證明電表箱之封印，為臺電所加封裝置，即與刑法第二百二十條
    第一項所稱足以為表示其用意之證明者相當，自應以之文書論，且已隨同出租之
    電表箱、電表（含封印鎖及簡易鎖）由用戶保管，如加以毀損破壞，即應成立刑
    法第一百三十八條損壞公務員委託第三人掌管之文書罪（最高法院二十八年上字
    第二五三六號判例、七十五年台上字第六五三一號判決及六十一年一月二十四日
    第一次刑事庭會議決議參照）。查被告甲○○委由不詳姓名之成年男子損壞前揭
    臺電公司封印鎖之行為，核係犯刑法第一百三十八條之損壞公務員職務上委託第
    三人掌管之文書罪。其復以改變電度表結構影響計度之方法竊電使用，係又犯電
    業法第一百零六條第三款之竊電罪。又被告基於單一之犯意以一個行為繼續為竊
    電行為之實施，為繼續犯。被告非水電工程專業人員，其本身應無力改造電表竊
    電，此迭經被告供明，應係被告僱請不詳姓名之專業人員所為，而該人員對於改
    裝電表應有竊電之認識，故被告與該不詳姓名之男子有犯意聯絡及行為分擔，俱
    為共同正犯。被告損壞公務員委託第三人掌管之文書犯行顯係為達竊電目的犯行
    之方法行為，故二罪間顯有牽連關係，為牽連犯，應依刑法第五十五條之規定，
    從一重依刑法第一百三十八條損壞公務員委託第三人掌管之文書罪處斷（公訴人
    雖漏未引用刑法第一百三十八條，惟該部分之犯罪事實，業據被告陳明，並有上
    開證據顯示，且此部分犯罪事實，既與公訴人起訴違反電業法部分之犯罪事實，
    有上開裁判上一罪之牽連關係，是本院自得就全部犯罪事實加以審究，附此敘明
    。）。爰審酌被告因一時失慮、致犯本罪，其犯罪之動機、目的、手段、所生危
    害，及於本院審理時坦承犯行之犯後態度等一切情狀，量處如主文所示之刑，並
    諭知易科罰金之折算標準。末查，被告前未曾受有期徒刑以上刑之宣告，有臺灣
    高等法院被告全國前案紀錄表在卷可憑，被告因一時貪念、致犯本罪，於偵查中
    已繳清電費，本院認其經此偵審程序及罪刑之宣告，當知所警惕而應無再犯之虞
    ，因認上開所宣告之刑，以暫不執行為適當，爰併予宣告緩刑二年，以啟自新，
    而觀後效。
三、至扣案之電度表一具，雖係裝設被告之養雞場，惟係臺灣電力公司所有裝設於被
    告養雞場之計量器，被告僅為保管人，並非所有人，且該電度表業經自被告養雞
    場拆解，自無宣告沒收之必要，爰不予宣告沒收。
據上論斷，應依刑事訴訟法第四百五十二條、第二百九十九條第一項前段，電業法第
一百零六條第三款，刑法第十一條、第二十八條、第一百三十八條、第二百二十條第
一項、第五十五條、第四十一條第一項前段、第七十四條第一款，罰金罰鍰提高標準
條例第一條前段、第二條，判決如主文。
本案經檢察官吳怡盈到庭執行職務。
中      華      民      國    九十二    年      三      月    三十一    日
                                  臺灣彰化地方法院刑事第一庭
                                      法  官  宋  恭  良
右正本證明與原本無異。
如不服本判決，應於判決送達後十日內向本院提出上訴狀，上訴於臺灣高等法院臺中
分院( 須附繕本 )。
                                      書記官
附錄本判決論罪科刑法條：
電業法第一百零六條第三款：
有左列行為之一者為竊電，處五年以下有期徒刑、拘役或五百元以下罰金：
三、損壞或改變電度表、無效電力計、其他計電器之構造，或以其他方法使其失效不
    準者。
刑法第一百三十八條：
毀棄、損壞或隱匿公務員職務上掌管或委託第三人掌管之文書、圖畫、物品，或致令
不堪用者，處五年以下有期徒刑。


司法院資訊處製作；財團法人民間司法改革基金會備份。
